【裁判字號】    97,交抗,78
【裁判日期】    970131
【裁判案由】    違反道路交通管理處罰條例
【裁判全文】
臺灣高等法院交通事件裁定              97年度交抗字第78號
抗  告  人
即受處分人  甲○○
上列抗告人即受處分人因違反道路交通管理處罰條例案件，不服
臺灣臺北地方法院中華民國九十六年十二月二十四日裁定（九十
六年度交聲字第一五四二號），提起抗告，本院裁定如下：
    主  文
抗告駁回。
    理  由
一、原裁定以：本件異議人即受處分人甲○○於民國九十六年十
    月八日十三時許，駕駛車號ＤＶ－７８６７號自用小客車，
    行經臺北市○○路與松壽路口由南往東方向轉彎未使用方向
    燈，為臺北市政府警察局信義分局交通分隊警員莊南樓當場
    攔停，於告知違規事實後，以受處分人有違反道路交通管理
    處罰條例第四十八條第一項第一款規定掣單舉發。嗣受處分
    人於應到案日期（即九十六年十月二十三日）前向臺北市交
    通事件裁決所提出申訴，經臺北市交通事件裁決所函請原舉
    發單位臺北市政府警察局信義分局查覆調查結果，仍認受處
    分人有前開違規行為，原處分機關乃於九十六年十一月二十
    三日依前揭道路交通管理處罰條例第四十八條第一項第一款
    、第六十三條（原裁決書漏載第一項第一款）之規定，裁處
    受處分人罰鍰新臺幣（下同）九百元，並記違規點數一點。
    受處分人不服該處分提出異議，經原審調查後，認異議人確
    有在一般道路轉彎違規不使用方向燈事由，而駁回其異議之
    聲明。
二、抗告意旨略以：受處分人當日行車確有使用方向燈，因受警
    員誤導始在舉發通知單上簽名，本件係在轉彎後，方向燈因
    車輛回正而自動停止作用，致遭誤會。為此提起抗告，請求
    撤銷原裁定，另為不罰之諭知云云。
三、按汽車駕駛人轉彎時，有在轉彎或變換車道前，未使用方向
    燈或不注意來、往行人，或轉彎前未減速慢行之情形者，處
    六百元以上一千八百元以下罰鍰；汽車駕駛人有同條例第四
    十八條之情形者，除依原條款處罰鍰外，並予記違規點數一
    點，道路交通管理處罰條例第四十八條第一項第一款、第六
    十三條第一項第一款定有明文。
四、本院查：
    （一）受處分人於九十六年十月八日十三時許，駕駛車號Ｄ
          Ｖ－７８６７號自用小客車，行經臺北市○○路與松
          壽路口由南往東方向轉彎，因涉未使用方向燈，為臺
          北市政府警察局信義分局交通分隊警員莊南樓當場舉
          發之事實，業據受處分人在原審供承在卷，並有北市
          警交字第ＡＥＷ３０２８５６號舉發通知書一紙在卷
          可稽。
    （二）受處分人雖執前詞置辯，但受處分人上揭違規行為，
          業據證人即負責舉發本件違規事件之臺北市警察局信
          義分局交通分隊警員莊南樓於原審調查時具結證稱：
          舉發當時，我在基隆路及松壽路口處理完一件車禍事
          故，受處分人駕駛車號ＤＶ－７８６７號自用小客車
          ，沿著基隆路南往北方向行駛，右轉松壽路，由於受
          處分人車輛的方向燈很醒目，車頭又高，我看到受處
          分人在還沒有右轉之前沒有打右轉方向燈，右轉時也
          沒有打方向燈，等到進入松壽路的時候，也沒有打方
          向燈，我就告知受處分人並且依法掣單，受處分人當
          時並沒有異議，開單之後，受處分人將車子駛離現場
          ，我看受處分人當時有打方向燈，燈號顯示是正常的
          ，且受處分人的車是新車，方向燈並無故障，當時受
          處分人並沒有向我說他要去哪裡，在舉發過程中，他
          有向我表示說他忘記了，就是忘記打方向燈的意思等
          語屬實（見原審卷第二十一、二十二頁），並有當日
          員警工作記錄簿影本一紙在卷可憑（見原審卷第二十
          四頁）。是證人莊南樓在受處分人轉彎前，即已發現
          受處分人未打方向燈，受處分人指係方向燈自動作用
          停止致遭誤會云云，洵屬無據。
    （三）再者，交通警察掣單舉發違反道路交通管理處罰條例
          所列之違規事實，本質上為行政處分，係公務員基於
          職務上之權力，依法就特定之具體事件所為具公法上
          效果之單方面行政行為，基於公務員為公法上行為具
          有公信力之原則，該行政行為當可被推定為真正，其
          據以依法處分之事實認定亦為正確無誤。本件受處分
          人既未就執勤員警之舉發有誤提出相關證據以供調查
          ，本院經查亦無任何證據足資證明執法員警有捏造事
          實違法取締之情事，則執勤員警本其維護交通秩序、
          安全職責所為之舉發，自應受到合法、正確之推定。
          是受處分人所辯上開情詞尚無從作為有利於受處分人
          之認定。
    （四）又對於違反道路交通管理處罰條例之行為，當場舉發
          者，應填記駕駛人或行為人姓名、性別、出生年月日
          、地址、身分證統一號碼及車主姓名、地址、車牌號
          碼、車輛種類。被查獲之駕駛人或行為人為受處分人
          時，應將該通知單填記後交付該行為人簽名或蓋章收
          受之；拒絕簽章者，並記明其事由，視為已收受，違
          反道路交通管理事件統一裁罰標準及處理細則第十一
          條第一項第一款定有明定。故受處分人是否在舉發違
          規通知單上簽名，與其是否有違規行為成立無涉。本
          件受處分人若拒絕在舉發違規通知單上「收受通知聯
          者簽章」處簽章，經員警記明其事由，依前揭規定即
          視為已收受。而此項「擬制收受」之法律效果，包括
          收受後應依指定時、地自動到案，及不自動到案者應
          接受裁罰等效果，並非指認諾違規行為。故本院認受
          處分人有違規之行為，係本於證人具結擔保後之證詞
          ，與受處分人是否在舉發通知單上之簽名無涉，附此
          敘明。
五、綜上所述，受處分人於上開時、地確有在轉彎前未使用方向
    燈之違規事實，應可認定，從而原處分機關依道路交通管理
    處罰條例第四十八條第一項第一款、第六十三條第一項第一
    款（原裁決書漏載第一項第一款）及違反道路交通管理事件
    統一裁罰基準表之規定，裁處受處分人罰鍰九百元並記違規
    點數一點，於法核無違誤。原審同此認定，駁回受處分人異
    議之聲明並無違誤，受處分人仍執陳詞，空言指摘員警之開
    單舉發與事實不符及其證詞不可採，而否認其違規行為，依
    上開說明尚不足採信，本件抗告為無理由，應駁回之。
據上論斷，依道路交通管理處罰條例第八十九條、道路交通案件
處理辦法第二十六條、刑事訴訟法第四百十二條，裁定如主文。
中    華    民    國    97    年    1     月    31    日
                  刑事第四庭  審判長法  官  沈宜生
                                    法  官  陳國文
                                    法  官  鄭水銓
以上正本證明與原本無異。
本裁定不得再抗告。
                                    書記官  劉貞達
中    華    民    國    97    年    1     月    31    日


司法院資訊處製作；財團法人民間司法改革基金會備份。
